【裁判字號】    97,交聲,313
【裁判日期】    971231
【裁判案由】    聲明異議
【裁判全文】
臺灣嘉義地方法院交通事件裁定         97年度交聲字第313號
原處分機關  交通部公路總局嘉義區監理所嘉義市監理站
異  議  人  乙○○
即受處分人
上列異議人即受處分人因違反道路交通管理處罰條例案件，對於
原處分機關即交通部公路總局嘉義區監理所嘉義市監理站中華民
國97年7月23日所為之處分（嘉監義裁字第裁76-KAE046481號裁
決書）聲明異議，本院裁定如下：
    主  文
異議駁回。
    理  由
一、按汽車駕駛人，行經有燈光號誌管制之交岔路口闖紅燈者，
    處新臺幣（下同）1,800元以上5,400元以下罰鍰，並予記違
    規點數3點，道路交通管理處罰條例第53條第1項、第63條第
    1項第3款分別定有明文。次按違反道路交通管理處罰條例第
    53條第1項事件，汽車駕駛人，行經有燈光號誌管制之交岔
    路口闖紅燈，逾越應到案期限60日以上，繳納罰鍰或逕行裁
    決處罰者，處5,400元罰鍰，亦為違反道路交通管理事件統
    一裁罰基準及處理細則第2條第2項之裁罰基準表所明定。
二、原處分意旨略以：異議人即受處分人（下稱異議人）乙○○
    於民國97年4月5日22時40分許，駕駛車牌號碼7070-NC號自
    用一般小客車，行經斗南鎮○○路與中正路口（北端）有燈
    光號誌管制之交岔路口時闖越紅燈。原舉發機關雲林縣警察
    局斗南分局斗南派出所（下稱原舉發機關）警員因認異議人
    有闖越紅燈之違規事實，而填製雲警交字第KAE046481號舉
    發違反道路交通管理事件通知單舉發，嗣異議人逾越應到案
    期限60日以上，經原處分機關即交通部公路總局嘉義區監理
    所嘉義市監理站（下稱原處分機關）調查結果仍認異議人有
    上開違規行為，乃依道路交通管理處罰條例第53條第1項、
    第63條第1項及違反道路交通管理事件統一裁罰基準及處理
    細則第44條第1項之規定，按統一裁罰基準表，於97年7月23
    日以嘉監義裁字第裁76-KAE046481號裁決書，據以裁處異議
    人罰鍰5,400元，並記違規點數3點，於法並無不合等語。
三、聲明異議意旨：異議人於97年4月5日由斗六返回民雄途經斗
    南鎮○○路口，為警攔下告知異議人闖紅燈，然異議人車上
    載著82公斤重的咖啡機，車速相當緩慢，在經過路口約3分
    之2後燈號才轉變成黃燈，且事後請警員播放違規當時錄影
    ，的確沒有闖紅燈，故原處分認定有誤，爰請求撤銷原處分
    云云。
四、經查：
（一）異議人於處分意旨所載時日，駕駛自用一般小客車行經斗
      南鎮○○路與中正路有燈號管制之爭議路口，遭警攔停並
      以「闖紅燈」之違規事實開立舉發單，異議人當場拒絕簽
      名及收受，經警載明在舉發通知單上，嗣異議人逾越應到
      案期限60日以上，經原處分機關調查結果仍認異議人有上
      開違規行為，逕行裁決處罰等情事，異議人並不爭執，復
      有裁決書、舉發通知單在卷可按，此部分堪認為真實。
（二）本件異議人確有裁決書所載之違規事實，業據證人即舉發
      警員甲○○於本院調查時具結證述明確：當天我們有3個
      人在雲林縣斗南鎮○○路與中正路口北端執行取締闖紅燈
      ，1個人蒐證、1個人警戒、1個人攔查，因為要避免有人
      說他是闖黃燈的疑義，我們在罰單上所載的路口顯示紅燈
      過5秒鐘後，等到另一個方向為綠燈車輛通行時，我們才
      開始取締，在罰單上所記載的時間，我看到異議人慢慢的
      開車過來，我就以指揮棒作攔截的動作，示意異議人停下
      來，異議人將車停在路旁，我就開單告發。我可以確定在
      攔查異議人時，燈號已經為紅燈，當時異議人是由北往南
      走，該號誌與南往北的號誌是同步，我們看南往北的號誌
      ，與中正路口的號誌，當時中正路口的號誌已經變成綠燈
      ，我才開始作攔查的動作（見本院卷訊問筆錄第13頁至第
      14頁）。而經本院勘驗卷附異議人違規當時之蒐證錄影光
      碟結果，雖未從異議人一開始違規時即錄影，然從錄影光
      碟內容可見，從異議人駕車駛近警員時，由南往北之號誌
      燈，一直持續到警員攔停異議人時，均保持同一燈號，再
      當時夜間、天氣晴朗、有路燈、視線良好，僅有異議人駕
      駛車輛行經爭議路口，是警員甲○○佇立該處之執勤重點
      是取締闖紅燈，而異議人亦自承蒐證錄影光碟之南往北號
      誌燈為紅燈，足認警員應可無誤判斷異議人闖紅燈之違規
      事實，其上開證言應具信憑性。
（三）又按執行交通勤務警員舉發違反道路交通管理處罰條例所
      列之違規事實，本質上為行政處分，係公務員基於職務上
      之權力，依法就特定之具體事件所為之具有公法上效果之
      單方面行政行為，基於公務員為公法上行為具有公信力之
      原則，該行政處分行為當可被推定為真正，此乃行政法上
      之基本原理原則，並本於此公信原則，使執行員警得當機
      處分，以達其維護交通秩序、安全之行政目的。再參諸證
      人甲○○係本件原處分機關所認定異議人有上開違規行為
      之證人，其到庭在本院法官面前具結以言詞供述本件訴訟
      上之待證事實（即異議人有上開違規事實），因其與異議
      人毫無怨懟，自無自陷於偽證罪之追訴而構詞誣賴異議人
      之理；且於本件卷存證據資料內並無任何積極證據足以證
      明員警上開供述係屬虛偽，亦未有足以令人顯信其證述為
      不可採之品性證據或前科證據存在，本院自不得僅以證人
      為本件開單告發異議人之員警而全盤抹煞其於訴訟上所具
      之證人資格，況異議人就上開證人陳述，無法舉出或提出
      任何對其有利之證據資料，以使本院對證人所述產生合理
      之懷疑，又警員實施道路交通管理之稽查，見闖紅燈之違
      規汽車駕駛人，即得當場攔截製單舉發，並不必有錄影等
      資料作依據，從而異議人所辯並非可採，本件異議人於97
      年4月5日22時40分許，駕駛7070-NC自用一般小客車，行
      經斗南鎮○○路與中正路有燈光號誌管制之交岔路口時闖
      越紅燈之違規事實堪以認定。
五、綜上所述，異議人於前述時、地違規闖紅燈之事實堪可認定
    ，原舉發機關依違規行為事實據以掣單舉發，原處分機關以
    相同事實及理由，依道路交通管理處罰條例第53條第1項、
    第63條第1項規定，裁處異議人罰鍰5,400元，並記違規點數
    3點於法並無違誤。受處分人之聲明異議，為無理由，應予
    駁回，爰依道路交通案件處理辦法第19條，裁定如主文。
六、如不服本裁定，應於送達後5日內，向本院提出抗告狀。
中    華    民    國    97    年    12    月    31    日
                  交通法庭法  官  劉瓊雯
上列正本證明與原本無異。
如不服本裁定，應於裁定送達後5日內向本院提出抗告狀（應附
繕本）。
中    華    民    國    97    年    12    月    31    日
                          書記官  劉美娟


司法院資訊處製作；財團法人民間司法改革基金會備份。
